臺灣宜蘭地方法院刑事判決　　　　　　　100年度易字第146號
公　訴　人　臺灣宜蘭地方法院檢察署檢察官
被　　　告　郭志昌
上列被告因詐欺案件，經檢察官提起公訴（99年度偵字第2317號）
，本院判決如下：
    主  文
郭志昌犯詐欺取財罪，處有期徒刑伍月，如易科罰金，以新臺幣
壹仟元折算壹日。
    事  實
一、郭志昌為經營網路拍賣生意，向不知情之鄭騏耀借取其女陳
    語慈設在中華郵政股份有限公司羅東郵局帳戶（帳號：0000
    000-0000000，下稱陳語慈郵局帳戶），供作其經營網路拍
    賣交易買家匯款之用，並於99年3月10日向「PCHOME露天市
    集」拍賣網站申請會員帳號「queen391088」經認證完成後
    ，即基於意圖為自己不法所有之詐欺取財犯意，自始無履約
    交付商品之真意，於99年3月中旬某日，以前揭帳號登入該
    拍賣網站後，刊登欲拍賣出售「全新WII MOTION贈送右手把
    （第二次上架）」、「價格500元、運費50元、總結帳金額
    550元」等訊息以為誘餌，嗣張東峰瀏覽該網頁後於99年3月
    19日下標購買，郭志昌見狀乃依張東峰下標資料於99年3月
    20日與其電話聯繫，並佯稱：「伊有一組WII的配件組，內
    含左右手把各1組、WIIMOTION1個、光線槍1把、WII FIT1個
    ，全部出售僅要價2100元」云云，使張東峰誤信以為其真得
    以新台幣（下同）2100元購得前揭商品而應買，嗣郭志昌即
    於99年3月21日15時許以行動電話傳送簡訊予張東峰佯稱：
    「東西全部包裝好了，麻煩買家先給我收件資料，這樣等下
    就可以幫你寄出，買家匯款後再給我後面五碼核對」云云，
    待張東峰回傳簡訊告知其資料且即將匯款，郭志昌又回傳簡
    訊佯稱：「收到資料了，我現在馬上去宅配」云云，使張東
    峰陷於錯誤以為匯款後郭志昌會立刻寄送商品，乃於99年3
    月21日17時26分許，至桃園縣蘆竹鄉○○○路45號之統一超
    商內，以自動櫃員機將其中國信託商業銀行帳戶內2100元之
    存款轉至郭志昌所指示匯入之前揭陳語慈帳戶後，即遭提領
    一空。嗣張東峰迄未收到貨物，多次與郭志昌電話聯繫均未
    獲回應，始知受騙，乃於99年3月26日23時24分報警處理。
二、案經桃園縣政府警察局蘆竹分局報告台灣宜蘭地方法院檢察
    署檢察官偵查起訴。
    理  由
壹、證據能力部分：
    按被告以外之人於審判外之陳述，雖不符刑事訴訟法第159
    條之1至第159條之4之規定，而經當事人於審判程序同意作
    為證據，法院審酌該言詞陳述或書面陳述作成時之情況，認
    為適當者，亦得為證據；當事人、代理人或辯護人於法院調
    查證據時，知有第159條第1項不得為證據之情形，而未於言
    詞辯論終結前聲明異議者，視為有前項之同意，亦為刑事訴
    訟法第159條之5第1項、第2項所明定。本件當事人於本院審
    理時對於下列所述之證據資料，均不爭執其證據能力，本院
    審酌該等證據資料作成時之狀況，並無不宜作為證據之情事
    ，依刑事訴訟法第159條之5第2項規定，自得作為證據，合
    先敘明。
貳、實體部分：
一、訊據被告郭志昌固坦承有於前揭時、地以該會員帳號刊登商
    品拍賣，並與被害人張東峰聯繫以交易該等商品及指示其匯
    款至前揭帳戶內，而迄未將商品寄送予被害人張東峰收受一
    情，惟矢口否認有何詐欺犯行，辯稱：張東峰於星期天晚上
    匯款給我，我於星期二託一個名叫游加寶（音譯）、綽號「
    阿寶」的朋友幫忙寄送商品，後來因寄送地址錯誤，於星期
    四時「阿寶」把東西退還給我，又因為我賣場帳號被停權，
    無法進入察看張東峰地址，所以無法再次寄出商品，我有用
    電話與張東峰聯繫，但是他沒有給我回應，到了星期五張東
    峰就去報案了，事後我還有積極跟他聯繫要處理本件，我沒
    有要詐欺意思云云。經查：
  (一)被告郭志昌為經營網路拍賣生意，向不知情之鄭騏耀借取其
    女陳語慈前揭郵局帳戶，供作其經營網路拍賣交易買家匯款
    之用，並於99年3月10日向「PCHOME露天市集」拍賣網站申
    請會員帳號「queen391088」經認證完成後，於99年3月中旬
    某日，以前揭帳號登入該拍賣網站後，以賣家身分刊登欲拍
    賣出售「全新WII MOTION贈送右手把（第二次上架）」、「
    價格500元、運費50元、總結帳金額550元」之商品訊息，被
    害人張東峰瀏覽該網頁訊息後於99年3月19日下標購買，被
    告郭志昌見此乃與張東峰電話聯繫稱：「伊有一組WII的配
    件組，內含左右手把各1組、WIIMOTION1個、光線槍1把、WI
    I FIT1個，全部出售僅要價2100元」云云，嗣被害人張東峰
    表示願意購買，被告郭志昌乃於99年3月21日以行動電話傳
    送簡訊予張東峰稱：「東西全部包裝好了，麻煩買家先給我
    收件資料，這樣等下就可以幫你寄出，買家匯款後再給我後
    面五碼核對」等語，待被害人張東峰回傳簡訊告知其資料且
    即將匯款等語，被告郭志昌又回傳簡訊稱：「收到資料了，
    我現在馬上去宅配」等語，張東峰遂於99年3月21日（星期
    日）17時21分許，至桃園縣蘆竹鄉○○○路45號之統一超商
    內，以自動櫃員機將其中國信託商業銀行帳戶內2100元之存
    款轉至前揭陳語慈帳戶內，待被害人張東峰再傳簡訊告知郭
    志昌其已匯款及其匯款資料後，被告郭志昌即再回傳簡訊佯
    稱：「OK，我準備出門了，之後再麻煩你了」等語，嗣前揭
    陳語慈帳戶匯入金額即遭提領，被害人張東峰迄未收到貨物
    ，經多次與郭志昌電話聯繫未果，乃於99年3月26日（星期
    五）23時24分報警處理之事實，除據被告郭志昌坦承在卷，
    並經被害人張東峰於警詢及檢察官偵訊時指述明確（見偵卷
    第17-19、44-47、56-58頁），另有露天拍賣網站被告刊登
    訊息網頁畫面資料、前揭陳語慈郵局帳戶交易明細資料、張
    東峰之匯款單據及報警紀錄、露天市集國際資訊股份有限公
    司函覆會員帳號「queen391088」之會員資料及被告郭志昌
    與張東峰行動電話簡訊內容翻拍照片等（依序見偵卷第22-2
    3、27-29、24、20及25-26、67-68、49-53頁）在卷可稽，
    堪認屬實。又據證人張東峰於警詢及檢察官偵訊時指稱：我
    匯款後沒有收到貨物，一直打了5天的電話跟被告聯繫，前
    一、二通還是他接的，後來他不是不接，就是說他工作在忙
    ，或是他媽媽接的，直到我報警後被告才出面處理等語，考
    量證人張東峰於本案前與被告素不相識，更無仇隙，僅係因
    本案網路交易滋生糾紛，且本案涉及金額非鉅，張東峰應無
    挾怨報復而甘冒偽證罪責誣陷被告之虞，其所述應為可採。
    據上，被告於張東峰表示願意購買前揭商品但尚未匯款前，
    即向張東峰表示已將商品包裝完成，嗣於張東峰告知收件地
    點並表示欲匯款之際，旋向張東峰表示伊已收到資料且馬上
    要去宅配商品，於張東峰告知已匯款後，又向張東峰表示要
    出門寄送商品，惟實際上卻未寄送任何商品予張東峰，事後
    於張東峰追索詢問之際，復隨意敷衍推託，避不處理，可徵
    被告傳送前揭簡訊予張東峰，僅係為催促張東峰儘速匯款之
    不實訊息，於得知張東峰匯款後再假意安撫以拖延其發覺遭
    騙報警之時間，藉以順利取得匯款，其主觀上顯無履約之真
    意，客觀上亦無履約之行為，自係意圖騙取張東峰所匯款項
    ，而為前揭詐騙行為甚明。
  (二)至被告郭志昌雖以前詞辯解，惟未能提出伊曾寄送商品予被
    害人張東峰之任何證明以實其說，亦迄未提出伊確實擁有前
    揭出售商品得以售出之證明。而據證人張東峰於檢察官偵訊
    時指稱：被告與我在電話及簡訊聯繫時，被告都只有講商品
    已經寄了，從來沒有說遭退件、寄錯的事情，直到伊提告之
    前都不知道有所謂退件或寄錯的事情，並觀諸卷附證人張東
    峰所提出其與被告自99年3月21日起至99年3月31日止期間二
    人聯繫簡訊內容，被告確實從未提及退件、寄錯之情，可認
    證人張東峰前揭所述應屬實情。據此，果若被告確曾託請友
    人「阿寶」寄送商品，卻因住址錯誤而遭退件之情，被告自
    應於遭退件後，立即與張東峰電話聯繫解釋該情，並向張東
    峰確認其正確地址再予寄送商品，豈有隨意敷衍推託，任由
    張東峰苦苦聯繫未獲結果之理，可見被告實無任何寄出商品
    之履約行為甚明。況稽之前揭簡訊內容，張東峰於99年3月2
    1日匯款前即已用行動電話簡訊傳送其貨物收件地址（見偵
    卷第49頁下方翻拍照片）予被告知悉，該收件地址核與張東
    峰於警詢時所留存住所地址相同，並無何錯誤情形，被告若
    真有履約之意思，僅需察看其手機留存之簡訊即可知悉張東
    峰之收件地址予以履約寄送，被告卻推託敷衍，迄未寄送商
    品予張東峰，甚而辯稱因伊遭網站停權無從上網查悉張東峰
    地址以為寄送云云，益徵其主觀上實無履約之真意。
  (三)從而，被告於本案網路拍賣交易，於訂約之初主觀上即無履
    約之真意，訂約後客觀上亦無任何履約之行為，顯係自始即
    僅欲騙取被害人張東峰匯入之款項據為己有，其藉刊登網路
    拍賣交易訊息以詐取被害人張東峰財物之犯行，足堪認定。
二、核被告之所為，係犯刑法第339條第1項之詐欺取財罪。爰審
    酌被告年輕力盛，智識正常，不思以合法途徑賺錢謀生，竟
    以網路拍賣方式詐取他人財物，破壞社會治安及網路交易安
    全，且犯後矢口否認犯行，迄未賠償被害人所受損失，暨其
    素行、智識程度、犯罪之動機、目的、手段、被害人所受損
    害數額等一切情狀，量如主文所示之刑，並諭知易科罰金之
    折算標準，以示懲儆。
據上論斷，應依刑事訴訟法第299條第1項前段，刑法第339條第1
項、第41條第1項前段，刑法施行法第1條之1，判決如主文。
本案經檢察官陳錦雯到庭執行職務。
中    華    民    國   100    年    7     月    19    日
                  刑事第四庭審判長法  官  林楨森
                                  法  官  辜漢忠
                                  法  官  陳雪玉
以上正本證明與原本無異。
如不服本判決應於收受送達後十日內向本院提出上訴書狀，並應
敘述具體理由；其未敘述上述理由者，應於上訴期間屆滿後二十
日內向本院補提理由書(均須按他造當事人之人數附繕本)「切勿
逕送上級法院」。
                                  書記官  陳建宇
中    華    民    國   100    年    7     月    19    日
附錄本案論罪科刑法條：
中華民國刑法第339條
（普通詐欺罪）
意圖為自己或第三人不法之所有，以詐術使人將本人或第三人之
物交付者，處5年以下有期徒刑、拘役或科或併科1千元以下罰金
。
以前項方法得財產上不法之利益或使第三人得之者，亦同。
前二項之未遂犯罰之。